臺灣嘉義地方法院民事判決
110年度訴字第628號
原      告  曾林秋鶯

訴訟代理人  蕭秀婷  
被      告  王伊汝  
訴訟代理人  王佑丞  
上列當事人間損害賠償事件，原告就本院110年度金訴字第197號
加重詐欺等案件提起附帶民事訴訟，經本院刑事庭以110年度附
民字第160號裁定移送前來，本院於民國110年1月20日言詞辯論
終結，判決如下：
    主  文
一、被告應給付原告新臺幣(下同)720,000元。
二、本判決於原告以240,000預供擔保後，可以假執行。但被告
    如以720,000元為原告預供擔保，可以免為假執行。
    事實及理由
一、原告主張：          
（一）被告在民國110年6月間某日，加入真實姓名年籍不詳、通
      訊軟體Telegram暱稱「加菲貓破壞王」等人所組成3人以
      上且以實施詐術為手段，具有持續性、牟利性之有結構性
      之詐欺集團的犯罪組織，擔任俗稱「車手」的角色，負責
      向被害人收取遭詐騙款項，並將款項轉交擔任「收水」角
      色的其他詐騙組織成員，與本案詐欺集團約定以收取、轉
      交款項總額的2.5%至10%作為報酬。而與本案詐欺集團成
      員共同意圖為自己不法之所有，基於三人以上共同冒用政
      府機關或公務員名義詐欺取財、隱匿詐欺犯罪所得去向、
      所在之洗錢犯意聯絡，先由該詐欺集團某真實姓名年籍不
      詳的成員，在110年6月22日上午11時29分左右起至同日下
      午4時10分左右止，先後冒充衛生福利部中央健康保險署
      員工、165專線警官陳明輝及專案小組陳文和主任等人名
      義打電話給原告，並佯稱：原告健保卡有違規使用，且有
      毒販利用他的個資犯案，名下帳戶會被凍結，需要提領存
      款存入法院的公證帳號，以申請公證帳號使用等語，讓原
      告陷於錯誤，依指示在同日下午3時13分左右，到嘉義市○
      區○○路000號彰化銀行嘉義分行領出新臺幣(下同)72萬元
      現金後，由本件詐欺集團人員指示被告於同日下午4時10
      分左右，到原告嘉義縣○○市○○路0段000巷00弄0號住處前
      ，向原告自稱是檢察官，向原告收取72萬元。
（二）被告取得72萬元現金後，依本件詐欺集團人員指示到嘉義
      縣太保市華濟醫院公車亭，把上開現金放置在公車亭椅子
      底下後離去，再由本件詐欺集團人員前去收取上開現金後
      ，再於同日晚間7時許，前往臺中市○區○○路000號「統一
      超商市民門市」前，將所收取的詐騙款項72萬元全數交給
      前來收款的本件詐欺集團某不詳成員，以此方式製造金流
      斷點，而掩飾或隱匿上開犯罪所得的去向、所在。
（三）被告前開行為經本院以110年度金訴字第197、231號刑事
      判決認定犯三人以上共同冒用公務員名義詐欺取財罪，判
      處有期徒刑2年在案。原告因為本件詐欺集團對原告詐騙
      而損失72萬元，請求被告如數賠償等語。並聲明：如主文
      所示。
二、被告答辯：
（一）本件原告的損害應該由本件刑事案件判決中的被告共同負
      擔，不應該由被告一個人負損害賠償責任。
（二）對原告主張沒有意見，如果要賠償原告，因為被告目前還
      需要負擔學貸及分擔家裡的家計，希望可以按月給付8,00
      0元賠償原告。並聲明：原告之訴駁回；如受不利判決，
      願供擔保免為假執行。
三、法院的判斷：　　　　
（一）原告主張被告加入詐騙集團擔任俗稱「車手」的角色，自
      己在上開時間、地點遭詐騙交付被告72萬元的事實，有本
      院110年度金訴字第197、231號刑事判決在卷可證，被告
      也不爭執，原告的前開主張，應該可以認為真實。
（二）因故意或過失，不法侵害他人之權利者，負損害賠償責任
      。故意以背於善良風俗之方法，加損害於他人者亦同；數
      人共同不法侵害他人之權利者，連帶負損害賠償責任；不
      能知其中孰為加害人者，亦同。造意人及幫助人，視為共
      同行為人。民法第184條、185條有明文規定。又，連帶債
      務之債權人，得對於債務人中之一人或數人或其全體，同
      時或先後請求全部或一部之給付。連帶債務未全部履行前
      ，全體債務人仍負連帶責任。民法第273條也有規定。
（三）被告是基於與該詐騙集團其他成員分擔不同角色，在意思
      聯絡範圍內，相互分工利用他人行為，共同詐欺原告所交
      付的款項。被告與詐欺集團共同對原告為侵權行為，依照
      法律規定，要對原告所受72萬元的損害，負共同侵權行為
      賠償責任。所以，原告向被告一人請求全部的給付，就符
      合法律規定，應該准許。被告抗辯不應由被告一人負責全
      部賠償，就無法採信。
（四）債務人無為一部清償之權利，但法院得斟酌債務人之境況
      ，許其於無甚害於債權人利益之相當期限內，分期給付，
      或緩期清償，民法第318條第1項有明文規定。但是此項規
      定，不過認法院有斟酌債務人境況，許其分期給付或緩期
      清償之職權，非認債務人有要求分期給付或緩期清償之權
      利（最高法院23年上字第224號裁判意旨參照）。
（五）被告雖表示：因為要負擔家計跟清償學貸，希望分期付款
      按月8,000元償還等語。但是，被告無資力清償債務，並
      非分期清償的法定理由，而且被告分期清償的請求既未經
      原告同意，本院就難以允許。
四、結論，原告依照侵權行為損害賠償的法律關係，請求被告給
    付72萬元，為有理由，應該准許。
五、原告表明願意提供擔保聲請宣告假執行，被告也陳明願供擔
    保，聲請免為假執行，都與法律規定相符，本院分別酌定相
    當的金額准許之。
六、本件是原告提起刑事附帶民事訴訟，由刑事庭合議裁定移送
    本院民事庭事件，免納裁判費，本件訴訟中也沒有產生其他
    訴訟費用，所以沒有訴訟費用額確定及諭知負擔，併此敘明
    。
七、據上論結，原告之訴有理由，因此判決如主文。
中　　華　　民　　國　　111 　年　　2 　　月　　10　　日
                  民事第一庭  法　官　吳芙蓉
以上正本係照原本作成。                                 
如對本判決上訴，須於判決送達後20日內向本院提出上訴狀。如
委任律師提起上訴者，應一併繳納上訴審裁判費。
中　　華　　民　　國　　111 　年　　2 　　月　　10　　日
　　　　　　　　　　　  　　　書記官　王立梅